【裁判字號】    98,中簡上,547
【裁判日期】    980716
【裁判案由】    詐欺
【裁判全文】
臺灣臺中地方法院刑事判決  98年度中簡上字第547號
上  訴  人  臺灣臺中地方法院檢察署檢察官
被      告  癸○○
上列上訴人因被告詐欺案件，不服本院臺中簡易庭98年度中簡字
第711號中華民國98年3月12日第一審簡易判決（聲請案號：臺灣
臺中地方法院檢察署97年度偵字第28537號、98年度偵字第1338
號、98年度偵字第2398號），提起上訴，及移送併案審理（98年
度偵字第7985號、98年度偵字第61號、98年度偵字第5975號、98
年度偵字第8363、98年度偵字第12284號），本院管轄之第二審
合議庭判決如下：
    主    文
原判決撤銷。
癸○○幫助意圖為自己不法之所有，以詐術使人將本人之物交付
，處有期徒刑陸月，如易科罰金，以新臺幣壹仟元折算壹日。
    犯罪事實
一、癸○○明知金融帳戶之存摺及提款卡係供自己使用之重要理
    財工具，關係個人財產、信用之表徵，並可預見一般人取得
    他人金融帳戶使用常與財產犯罪密切相關，且取得他人存摺
    、提款卡之目的在於掩飾犯罪所得之財物或財產上利益不易
    遭人追查，又對於提供帳戶雖無引發他人萌生犯罪之確信，
    但仍以縱若有人持以犯罪，亦無違反其本意之幫助詐欺之不
    確定故意，於民國97年11月5日某時，在臺中市○○路與成
    功路口之「℃」店前，將其向中華郵政股份有限公司大肚
    蔗郵局（下稱蔗郵局）申請開立之帳號0000000號帳戶
    、臺灣中小企業銀行興中分行（下稱中小企銀）帳號000000
    00000號帳戶、合作金庫銀行沙鹿分行（下稱合庫銀行）帳
    號0000000000000號帳戶及玉山銀行南屯分行（下稱玉山銀
    行）帳號000000000 0000號帳戶之存摺、提款卡及密碼，交
    付予真實姓名年籍不詳、綽號「小張」之成年男子，嗣該「
    小張」所屬之詐欺集團成員，即基於意圖為自己不法所有之
    犯意聯絡，利用上開帳戶，為下列詐欺取財犯行：
  (一)於97年11月6日下午5時1分許，冒充網路購物之賣家傳簡訊
    予戊○○，佯稱：其誤設分期付款功能，需取消以免遭扣款
    云云，要求戊○○依其指示操作提款機，致戊○○陷於錯誤
    ，於同年月6日下午5時37分許，在基隆市○○路○段124號基
    隆市第二信用合作社，以ATM自動櫃員機轉帳29989元至癸○○所有之上開合庫銀行帳戶後，旋遭詐欺集團成員提領。
  (二)於97年11月6日某時，推由其中一人冒充銀行人員撥打電話
    予辛○○，佯稱：其購物誤設分期付款，須取消以免遭扣款
    云云，要求辛○○依其指示操作提款機，致辛○○陷於錯誤
    ，於同年月6日晚間6時21分許，在高雄市○○○路2-2號站
    前郵局提款機轉帳24989元至癸○○所有之上開合庫銀行帳
    戶後，旋遭詐欺集團成員提領。
  (三)於97年11月6日晚上6時20分許，推由其中一人冒充網路購物
    之賣家撥打電話予丑○○，並佯稱：需取消轉帳功能，以免
    遭扣款云云，隨即再由一人自稱為郵局客服人員，要求丑○○依其指示操作提款機，致丑○○陷於錯誤，於同年月6日
    晚間6時40分許，在彰化縣永靖鄉○○村○○街27號永靖郵
    局，以ATM自動櫃員機轉帳29983元至癸○○所有之上開合庫
    銀行帳戶後，旋遭詐欺集團成員提領。
  (四)於97年11月6日晚上某時，推由其中一人冒充網路購物之賣
    家撥打電話予己○○，佯稱：其誤設分期付款功能，須取消
    以免遭扣款云云，隨即再由一人自稱為郵局客服人員，要求
    己○○依其指示操作提款機，致己○○陷於錯誤，於同年月
    6日晚間8時54分許，在高雄市○○區○○路郵局，以ATM自
    動櫃員機轉帳22988元至癸○○所有之上開蔗郵局帳戶後
    ，旋遭詐欺集團成員提領。
  (五)於97年11月6日某時，推由其中一人冒充雅虎奇摩拍賣網站
    人員撥打電話予子○○，並佯稱先前於所設定之現金付款設
    定錯誤，需至提款機更改云云，致子○○陷於錯誤，於同日
    晚間9時3分許，依其指示操作提款機，而轉帳5432元至癸○○所有之上開中小企銀帳戶後，旋遭詐欺集團成員提領。
  (六)於97年11月6日晚間8時30分許，推由其中一人冒充東森購物
    台客服人員撥打電話予丙○○，並佯稱：其先前於東森購物
    台購物，誤設分期扣款，需至提款機更改云云，致丙○○陷
    於錯誤，於同日晚間9時17分許，依其指示操作提款機，而
    匯款11421元（扣除手續費17元後為11421元）至癸○○所有
    之上開中小企銀帳戶後，旋遭詐欺集團成員提領。
  (七)於97年11月6日晚間8時37分許，推由其中一人冒充拍賣網站
    人員撥打電話予甲○○，佯稱：先前於購物手續中，誤設分
    期扣款，需至提款機更改云云，隨即於同日晚間8時42分許
    ，再由一人自稱為客服人員，撥打電話予甲○○，要求甲○○依其指示操作提款機，致甲○○陷於錯誤，於同年月6日
    晚間9時15分許、9時19分許，依其指示操作提款機，而分別
    匯款29989、14182元至癸○○所有之上開中小企銀帳戶後，
    旋遭詐欺集團成員提領。
  (八)於97年11月6日晚上某時，推由其中一人冒充東森購物台之
    理貨小姐撥打電話予寅○○，並佯稱先前購買之保養品付費
    流程出問題，需至提款機取消分期付款云云，致寅○○陷於
    錯誤，於同日晚間9時24分許，在臺南縣新化鎮○○路34號
    ，依其指示操作提款機，而匯款29988元至癸○○所有之上
    開中小企銀帳戶後，旋遭詐欺集團成員提領。
  (九)於97年11月5日某時許，推由其中一人冒充網路購物之賣家
    撥打電話予乙○○，並佯稱：需取消轉帳功能，以免遭扣款
    云云，隨即於同年月6日晚間9時許，再由一人自稱為中國信
    託商業銀行客服人員，以0000000000號撥打電話予乙○○，
    要求乙○○依其指示操作提款機，致乙○○陷於錯誤，於同
    年月6日晚間9時37分許，在臺北縣中和市○○街96號7-11安
    斌門市內，以提款機轉帳29989元至癸○○所有之上開蔗
    郵局帳戶後，旋遭詐欺集團成員提領。
  (十)於97年11月6日晚上9時許，推由其中一人冒充東森購物台之
    人員撥打電話予庚○○，佯稱先前購買之物品誤設為分期付
    款，需辦理取消云云，致庚○○陷於錯誤，於同日晚間9時
    34分許，在馬公市○○路75號旁之臺灣銀行ATM自動櫃員機
    ，依其指示操作，轉帳29984元至癸○○所有之上開玉山銀
    行帳戶，又於同日晚上9時58分許、10時01分許、10時03分
    許，至馬公市○○路玉山銀行存款機轉帳58000元、1000元
    、1000元至癸○○所有之上開玉山銀行帳戶，旋遭詐欺集團
    成員提領。
  (十一)於97年11月6日晚上7時30許，推由其中一人冒充東森購物台
    之人員撥打電話予丁○○，佯稱先前購物之款項有誤，旋再
    由另一人冒稱為郵局人員，要求丁○○依其指示操作提款機
    以取銷錯誤設定，致丁○○陷於錯誤，於11月7日凌晨零時1
    6分許，至高雄市○○區○○路之ATM自動櫃員機轉帳23984
    元（扣除手續費17元後為23967元）至癸○○所有之上開玉
    山銀行帳戶，旋遭詐欺集團成員提領。
    嗣戊○○等人發覺受騙後報警處理，經警依上開帳號資料，
    循線查獲癸○○。
二、案經臺中縣警察局第三分局、臺中縣警察局豐原分局、烏日
    分局報告臺灣臺中地方法院檢察署檢察官偵查後聲請簡易判
    決處刑（被害人乙○○、丙○○、子○○、寅○○部分），
    及臺中市警察局烏日分局（被害人己○○部分）、臺中市警
    察局第四分局、臺中縣警察局豐原分局（被害人戊○○、辛○○、丑○○、己○○、丙○○、石雅慧、庚○○、乙○○
    、丁○○部分）、清水分局（被害人戊○○、辛○○、丑○○部分）報告該署檢察官偵查後移送併案審理，及臺北市政
    府警察局大安分局報告臺灣臺北地方法院檢察署檢察官呈請
    臺灣高等法院檢察署核轉臺灣臺中地方法院檢察署檢察官偵
    查後移送併辦（被害人丁○○部分）。
    理    由
一、查檢察官與被告癸○○對於本判決所引用之下列被告以外之
    人於審判外所為之陳述（含書證）之證據能力，於本院準備
    程序時表示無意見而不爭執其證據能力，視為有刑事訴訟法
    第159條之5第1項之同意，則該等被告以外之人於審判外所
    為言詞或書面陳述，其證據傳聞性已解除；且由本院審理過
    程觀之，並未察覺前開傳聞證據之作成欠缺適當性，且由該
    等傳聞證據之筆錄或文書記載方式及其外觀審查，其等之作
    成亦無問題而有適當性，依刑事訴訟法第159條之5之規定，
    自得作為證據，合先敘明。
二、上揭被告癸○○幫助詐欺取財之犯罪事實，業據被告於本院
    調查及審理時坦承不諱，核與證人即如附表所示戊○○等被
    害人於警詢證述如何遭詐騙等情大致相符，並有臺灣中小企
    業銀行98年4月6日98興中字第5009800157號函附之被告中小
    銀行帳戶開戶資料、交易明細表及中華郵政股份有限公司豐
    原郵局97年11月19日營字第0970202306號函附之被告癸○○
    開戶資本資料及交易明細表各一份、玉山銀行南屯分行97
    年11月26日玉山南屯字第0971126001號函附之被告玉山銀行
    帳戶開戶資料及交易資料查詢單、合庫銀行沙鹿分行97年11
    月26日合金沙存字第0970004992號函附之被告合庫銀行帳戶
    開戶原始資料、交易資料查詢單等在卷可參，並有如附表證
    據清單所示戊○○等被害人轉帳之交細憑據等在卷可資佐證
    ，足徵被告前開自白與事實相符，應足採信。
三、又按刑法上之故意，可分為直接故意與不確定故意（間接故
    意），所謂「不確定故意」，係指行為人對於構成犯罪之事
    實，預見其發生而其發生並不違背其本意者，刑法第13條第
    2項定有明文。又衡諸常情，一般國人向金融機構開設帳戶
    ，並無任何法令限制，若係正當用途，大可光明正大，自行
    申請供己使用，何須要求他人提供？再者，銀行帳戶之用途
    係用以存款，而存摺、金融卡、密碼等均係個人重要之物件
    ，並具有一定金融交易目的及識別意義，一旦有人使用他人
    帳戶及上開物品供做不明使用，依一般認知，必是隱身幕後
    之使用人欲利用人頭帳戶掩飾其犯罪所得財物或財產上利益
    免於遭人追查，自極易於令人有與不法犯罪目的相關之合理
    懷疑，被告既係成年且智力成熟之人，則其對於他人利用上
    開存摺、金融卡、密碼作為犯詐欺取財罪之出入帳戶等情，
    應能預見其發生，且其發生不違背被告之本意，其有幫助「
    小張」及所屬詐欺集團人員利用上開帳戶犯詐欺取財罪之不
    確定故意，應無疑義。本件事證明確，被告上開犯行堪予認
    定，應予依法論科。
四、查上開詐欺集團成年人成員，基於意圖為自己不法所有之犯
    意聯絡，以上述之方式對如附表所示被害人戊○○等詐騙，
    並致使上開被害人陷於錯誤，因而交付本人之財物，則該詐
    欺集團成員所為，均係犯刑法第339條第1項之詐欺取財罪。
    被告提供其所開設前揭金融機構帳戶之存摺、提款卡（含密
    碼）予該詐欺集團之成年人成員，以為詐欺取財所用，係基
    於幫助他人詐欺取財之不確定故意，且所為屬詐欺取財罪構
    成要件以外之行為，核其所為，係犯刑法第30條第1項前段
    、第339條第1項之幫助詐欺取財罪。被告以一交付帳戶之行
    為幫助「小張」所屬之詐欺集團成年成員詐取如附表所示被
    害人戊○○等11人之財物，為想像競合犯，應從一重幫助詐
    欺取財罪處斷。又被告幫助「小張」所屬之詐欺集團成年成
    員犯詐欺取財罪，為幫助犯，應依刑法第30條第2項之規定
    ，減輕其刑。檢察官雖僅就上揭犯罪事實欄一、(五)、(六)、(八)
    、(九)所示之被告幫助詐欺取財之部分聲請簡易判決處刑，就
    其餘犯罪事實欄所示被告幫助詐欺取財之犯行，則未及起訴
    （聲請簡易判決處刑與起訴有同一效力），惟業經檢察官移
    送併辦，並於上訴書中陳明被告尚有為此部分之幫助詐欺取
    財犯行，本院認此部分與檢察官已聲請簡易判決處刑且經判
    決有罪部分間，有想像競合犯之裁判上一罪關係，依審判不
    可分原則，本院自得加以審理。
五、原審認為被告犯罪事證明確，予以論罪科刑，固非無見。惟
    原審未及審酌移送併案審理部分之犯行，自有未洽，檢察官
    請求撤銷原審判決且併予審判為有理由，本院應將原判決撤
    銷改判。爰審酌被告提供帳戶予不法份子使用，非惟幫助詐
    騙集團遂行詐財目的，同時使其得以隱匿其真實身分，減少
    遭查獲之風險，愈使其肆無忌憚，加深犯罪之猖獗，並審酌
    本件被害人多達11人，及被告初否認犯行，嗣於本院審理中
    已坦承犯行等一切情狀，量處如主文第二項所示之刑，並諭
    知易科罰金之折算標準。
據上論斷，應依刑事訴訟法第455條之1第1項、第3項、第369 條
第1項前段、第364條、第299條第1項前段，刑法第30條第1項前
段、第2項、第339條第1項、第55條、第41條第1項前段，刑法施
行法第1條之1第1項、第2項前段，判決如主文。
本案經檢察官壬○○到庭執行職務。
中    華    民    國    98    年    7    月    16    日
                刑事第五庭  審判長法  官  朱光國
                                  法  官  唐光義
                                  法  官  吳幸芬
以上正本證明與原本無異。
不得上訴。
中    華    民    國    98    年    7    月    16    日
                                  書記官  黃毅皓
附錄本案論罪科刑法條全文：
中華民國刑法第三百三十九條
(普通詐欺罪)
意圖為自己或第三人不法之所有，以詐術使人將本人或第三人之
物交付者，處五年以下有期徒刑、拘役或科或併科一千元以下罰
金。
以前項方法得財產上不法之利益或使第三人得之者，亦同。
前二項之未遂犯罰之。
附表：
┌─┬───┬──────┬────────┬─────────┐
│編│被害人│時間        │遭詐騙金額（單位│證據清單          │
│號│      │（年/月/日）│：新台幣）      │                  │
├─┼───┼──────┼────────┼─────────┤
│1 │戊○○│97/11/6     │轉帳2萬9989元至 │1、被害人戊○○之 │
│  │      │下午5時37 分│被告之前開合庫銀│   警詢筆錄       │
│  │      │許          │行帳戶          │2、基隆市第二信用 │
│  │      │            │                │   合作社客戶交易 │
│  │      │            │                │   明細表1張      │
├─┼───┼──────┼────────┼─────────┤
│2 │辛○○│97/11/6     │轉帳2萬4989元至 │1、被害人辛○○之 │
│  │      │晚上6時21分 │被告之前開合庫銀│   警詢筆錄       │
│  │      │許（移送併辦│行帳戶          │2、郵政自動櫃員機 │
│  │      │意旨書誤載為│                │   交易明細表1張  │
│  │      │22分）      │                │                  │
├─┼───┼──────┼────────┼─────────┤
│3 │丑○○│97/11/6     │轉帳2萬9983元至 │1、被害人丑○○之 │
│  │      │晚上6時40 分│被告之前開合庫銀│   警詢筆錄       │
│  │      │許          │行帳戶          │2、丑○○之郵局存 │
│  │      │            │                │   摺影本         │
├─┼───┼──────┼────────┼─────────┤
│4 │己○○│97/11/6     │轉帳2萬2988元至 │1、被害人己○○之 │
│  │      │晚上8時54 分│被告之前開蔗郵│   警詢筆錄       │
│  │      │許          │局帳戶          │2、郵政自動櫃員機 │
│  │      │            │                │   交易明細表1張  │
├─┼───┼──────┼────────┼─────────┤
│5 │子○○│97/11/6     │轉帳5千432元至被│1、被害人子○○之 │
│  │      │晚上9時03分 │告之前開中小企銀│   警詢筆錄       │
│  │      │許          │帳戶            │2、郵政自動櫃員機 │
│  │      │            │                │   交易明細表1張  │
├─┼───┼──────┼────────┼─────────┤
│6 │丙○○│97/11/6     │轉帳1萬1421元（ │1、被害人丙○○之 │
│  │      │晚上9時17 分│扣除手續費17元後│   警詢筆錄       │
│  │      │許          │為1404元）至被告│2、郵政自動櫃員機 │
│  │      │            │之前開臺灣企銀帳│   交易明細表1張  │
│  │      │            │戶              │                  │
│  │      │            │                │                  │
├─┼───┼──────┼────────┼─────────┤
│7 │甲○○│97/11/6     │轉帳2筆，分別為 │1、被害人甲○○之 │
│  │      │晚上9時15 分│2萬9989元、1萬  │   警詢筆錄       │
│  │      │許、晚上9 時│4182元至被告之前│2、郵政自動櫃員機 │
│  │      │19分許      │開臺灣企銀帳戶  │   交易明細表2張  │
├─┼───┼──────┼────────┼─────────┤
│8 │寅○○│97/11/6     │轉帳2萬9988元至 │1、被害人寅○○之 │
│  │      │晚上9時24分 │被告之前開中小企│   警詢筆錄       │
│  │      │許          │銀帳戶          │2、郵政自動櫃員機 │
│  │      │            │                │   交易明細表1張  │
├─┼───┼──────┼────────┼─────────┤
│9 │乙○○│97/11/6     │轉帳2萬9989元至 │1、被害人乙○○之 │
│  │      │21時37分許  │被告之前開蔗郵│   警詢筆錄       │
│  │      │            │局帳戶          │2、中國信託自動櫃 │
│  │      │            │                │   員機交易明細表 │
│  │      │            │                │   1張            │
├─┼───┼──────┼────────┼─────────┤
│10│庚○○│97/11/6     │轉帳2萬9984元、 │1、被害人庚○○之 │
│  │      │晚上9時34分 │5萬8000元、1000 │   警詢筆錄       │
│  │      │許、9時58分 │元、1000元至被告│2、臺灣銀行自動櫃 │
│  │      │許、10時01分│前開玉山銀行帳戶│   員機交易明細表 │
│  │      │許、10時03分│                │   1張、玉山銀行存│
│  │      │許          │                │   款機交易明細表1│
│  │      │            │                │   張             │
├─┼───┼──────┼────────┼─────────┤
│11│丁○○│297/11/7（移│轉帳2萬3984元（ │1、被害人丁○○之 │
│  │      │送併辦意旨書│扣除手續費17元為│   警詢筆錄       │
│  │      │誤載為6日） │2萬3967元）至被 │2、臺灣中小企銀自 │
│  │      │凌晨0時6分許│告之前開玉山銀行│   動櫃員機交易紀 │
│  │      │            │帳戶            │   錄單           │
└─┴───┴──────┴────────┴─────────┘


司法院資訊處製作；財團法人民間司法改革基金會備份。
